【裁判字號】    90,上易,631
【裁判日期】    900508
【裁判案由】    違反水利法等
【裁判全文】
臺灣高等法院臺中分院刑事判決                      九十年度上易字第六三一號
    上  訴  人  臺灣彰化地方法院檢察署檢察官
    被      告  癸○○
    被      告  辛○○
    被      告  丁○○
    被      告  庚○○
    被      告  壬○○
    被      告  乙○○
    被      告  甲○○
右上訴人因竊等案件，不服臺灣彰化地方法院八十九年度易字第一五一一號中華民
國九十年一月二日第一審判決（起訴案號：臺灣彰化地方法院檢察署八十九年度偵字
第六三一三號），提起上訴，本院判決如左：
      主  文
上訴駁回。
    理      由
一、本案經本院審理結果，認被告鄭淑炫等七人（以下稱被告）被訴竊等犯行係屬
    不能證明，其證據及理由，業據第一審判決書理由欄記載甚詳，爰引用之（如附
    件）。原審以不能證明被告犯罪，而依刑事訴訟法第三百零一條第一項規定，諭
    知無罪之判決，經核認事用法，並無不合，檢察官上訴意旨猶謂被告等長期在該
    處從事砂石採取業務，自明知於八十九年八月十四日、十五日所堆置之土石根本
    禁不起濁水溪溪水之刷，堆置後即遭走，則其等仍費事於該處控取土石顯非
    在修護土堤，而係採該處砂石以牟取變賣之厚利，所辯在該處建築土堤保護便
    道乃卸責之詞，又原審遽以被告癸○○於偵查中所提之一冊照片即認其等確有在
    查獲處建築土堤，惟該冊照片究於何時何處所照，是否真為查獲地點，原審並未
    調查即予採認，其採證亦有違誤。此外被告等未經申請在查獲地點行水區堆置土
    石，已侵害第四河川局管理之權益，自該當水利法第九十二條第一項中段之構成
    要件，而非僅同條項前段之行政罰云云。然經本院再傳訊警員即證人戊○○亦供
    證稱：當時我們警車就沿著溪底的唯一的便道進去，就在土堤旁邊發現被告等人
    的砂石車，將砂石由內向外載出，是由挖掘的地方載到土堤附近，被我們攔截，
    我們就叫他們將砂石卸下，旁邊的土堤應該是他們做的，因為他們的採石區就在
    土堤旁邊，如果她們要採砂石，就是要築土堤，防止溪水流到採石區內，這樣他
    們才可以採取砂石。我們沿著便道進去，大約有二公里之遠，沿途並沒有發現有
    砂石車將採的砂石運出去而被查到，只有在上開的攔截處發現他們的砂石車，
    所以就將他們攔截下來，沒有發現其他盜採砂石運出去堤防外的證據。看現場他
    們築的土堤，堆放的砂石是要阻止溪水用，而非盜採砂石暫時存在在該地，因為
    溪水如果湍急，就會將它沖走。如果要竊取砂石的話，堆置在溪水旁是不合常理
    ，應該是載運到堤防外才有利可圖，一般我們在取締此種竊盜案子都是將砂石堆
    放到堤防外才加工等語。又稱（提示被告癸○○提出照片土堤堆放情形是否就是
    當時被查獲情形？）答：是的，與偵查中警方所附的照片相同的土堤堆置情形等
    情在卷，另本院傳訊證人丙○○証稱：被告築土堤是保護該運輸道路，減少的砂
    石應該被流水沖刷掉，因為如果是盜採的話，那麼長的距離會被抓到，依照土堤
    的現場應該不會影響到水流，因為他們築在深槽的旁邊不會影響當地的流水，而
    且離堤防約有壹仟七百公尺，如果他們提出申請，我們會准許他們築該土堤。土
    堤現場情況並沒有影響到水利機關管理的權利，被告他們違反行政規定，已經有
    處以罰款等情，此外被告等並無竊等犯行，並據原審認定明確，則公訴人既乏
舉出其他事證足認被告犯行，自不能以推測方法遽律被告罪責、公訴人。認應就
    被告鄭淑炫等人予以論罪科刑，而指摘原判決不當，為無理由，應予駁回。
二、據上論斷，應依刑事訴訟法第三百七十三條、第三百六十八條，判決如主文。
本案經檢察官己○○到庭執行職務。
中      華      民      國      九十       年     五     月      八     日
                                臺灣高等法院臺中分院刑事第一庭
                                      審判長法  官  陳  紀  綱
                                            法  官  陳  登  源
                                            法  官  蕭  錦  鍾
右正本證明與原本無異。
不得上訴。
                                            書記官  蘇  昭  文
中      華      民      國      九十       年     五     月     九      日
                                                                        Ｋ


司法院資訊處製作；財團法人民間司法改革基金會備份。
